【裁判字號】    91,上易,1778
【裁判日期】    920129
【裁判案由】    傷害
【裁判全文】
臺灣高等法院高雄分院刑事判決                  九十一年度上易字第一七七八號
    上  訴  人  臺灣屏東地方法院檢察署檢察官
    被      告  甲○○  男  七.
右上訴人因被告傷害案件，不服臺灣屏東地方法院九十一年度易字第八六一號中華民
國九十一年度十一月四日第一審判決（起訴案號：臺灣屏東地方法院檢察署九十一年
度偵字第二二五三號），提起上訴，本院判決如左：
      主  文
原判決撤銷。
甲○○連續傷害人之身體，處拘役伍拾日，如易科罰金，以佰元折算壹日。扣案之
斧頭壹把，沒收之。
      事  實
一、甲○○與陳振德分別為屏東縣潮州鎮私立明德高級中學（下稱明德中學）之董事
    長、訓導主任，因該校為辦理遷校事宜向銀行辦理貸款，由陳振德擔任連帶保證
    人因而負擔新台幣（下同）二百萬元之債務，陳振德為要求甲○○處理上開債務
    ，遂偕同其妻乙○，於民國九十年二月二十七日上午七時二十分許，在屏東縣潮
    州鎮○○街二二○號甲○○住處前，與甲○○發生爭執，雙方一言不合，甲○○
    竟基於傷害人身體、健康之概括犯意，先徒手毆打乙○，致乙○受有右手挫傷之
    傷害。嗣雙方約到明德中學協商，甲○○到校後僅繞校園一圈，隨即駕車準備離
    去，乙○見狀出面攔阻，詎甲○○竟持救國團發給明德中學由其持有之瓦斯噴霧
    槍朝乙○臉部噴灑，致其受有眩暈、胸悶、心悸等不適之健康傷害，經陳振德與
    乙○合力搶下瓦斯噴霧槍後，甲○○又持其車上放置之斧頭一把，追砍乙○，幸
    乙○迅速跑離，始未遭砍傷，嗣經陳振德報警後，當場查獲甲○○，並扣得其持
    有之瓦斯噴霧槍二支及斧頭一把。
二、案經乙○訴由屏東縣警察局潮州分局報請臺灣屏東地方法院檢察署檢察官偵查起
    訴。
    理  由
一、訊據被告甲○○固坦認於右揭時、地與陳振德夫妻因保證債務發生爭吵之事實，
    惟矢口否認有何傷害之犯行，辯稱：乙○的傷都是假的，我沒有打她，我連摸都
    沒有摸到她云云。惟查右揭事實，業據告訴人乙○迭於警訊、偵查、原審、本院
    調查、審理時指訴綦詳，證人即其夫陳振德於警訊亦證稱：「於九十年二月二十
    七日七時十五分許，在永康街二二○號住宅旁，因金錢糾紛雙方協調不成，我太
    太乙○前往理論較大聲一點，甲○○就出手毆打，我就進入屋內拿照相機拍照存
    證．．．後來我女兒幫忙架開，分離後說雙方到學校協調」「我夫妻到達校門口
    時，甲○○沒有到校長室協調，就調頭要走，我太太乙○就上前拍打汽車門窗，
    （他）車門打開就持瓦斯噴霧器噴我太太，我發現時馬上向前制止，強取拿下其
    手中噴霧器，就到學校裡面打電話報案，出來時就看見甲○○手上持有斧頭追我
    太太，後來警察就到達現場處理」等語；及於偵查中證陳：「當天上午七點許，
    在被告潮州鎮○○街二二○號住處之車庫，因不滿我們夫妻向他追討擔保之債務
    ，被告就出手打我太太，我太太用手去擋致手部受傷，後我們續至學校要談論，
    被告又拿瓦斯槍噴我太太，我打電話給派出所，打完電話，我看到被告拿斧頭在
    追我太太，這時警察剛好到場，並自被告手上搶下斧頭」等語明確（見偵查卷第
    二一頁），並有潮州全民醫院出具之診斷證明書（見警卷）、該院九十年六月七
    日（九○）全民醫字第○○○一七號函附急診病歷資料、臺灣高雄地方法院檢察
    署九十一年八月一日法醫審閱書各一份及急診相片一張附卷可稽（見偵查卷第三
    一、三三至三六、六四至七三頁）；另證人即到場處理之屏東縣警察局潮州分局
    中山路派出所員警黃明俊於原審亦證稱：「到場的時候，他們已經沒有爭吵，陳
    振德將斧頭交給我，並說甲○○要拿斧頭砍乙○．．．．到場時乙○手上有傷，
    不記得傷的如何，她說傷勢是甲○○打她的」「告訴人所言實在，詳細的情形如
    警訊所言，斧頭是從甲○○拿來的」等語屬實（見原審卷第二二、二四頁）；告
    訴人又舉證人即當天在場之學生吳雪芬、李思潔到庭證稱：我看到董事長甲○○
    的車子要開出校門，師母乙○就拍董事長甲○○的後車廂，甲○○就拿瓦斯槍噴
    乙○，主任陳振德就和乙○一起搶下瓦斯槍，瓦斯槍被搶下來以後，甲○○下車
    拿斧頭要砍乙○，還沒有砍警察就來了等語（見本院九十二年一月二十三日審判
    筆錄），互核證人彼此間之證述情節大致相符，足徵告訴人之指訴，顯非虛詞，
    被告亦不否認有拿出瓦斯噴霧槍及斧頭等情（見偵查卷第二九頁反面、原審卷第
    二四頁、本院九十二年一月七日訊問筆錄），雖辯稱是拿出來要防身云云，然告
    訴人既先遭被告毆打手部成傷，又未持任何武器，且無任何攻擊性之動作，被告
    何來防衛之舉？是其所辯各語，無非事後卸責之詞，不足採信。此外，復有被告
    持有之瓦斯噴霧槍二支、斧頭一把扣案足資佐證，本件事證明確，被告傷害犯行
    洵堪認定，應予依法論科。
二、核被告甲○○所為，係犯刑法第二百七十七條第一項之傷害罪。被告先後二次傷
    害犯行，一次傷害人之身體，一次傷害人之健康（被告持斧頭追砍告訴人部分，
    因未成傷，不構成傷害罪，且告訴人僅有右手挫傷，其餘身體部位並未受傷，雙
    方僅因債務糾葛，突起爭執，尚難遽認被告有殺人之犯意，與殺人未遂之構成要
    件不合，公訴人亦就此部分不另為不起訴處分，附此敘明），時間緊接，觸犯構
    成要件相同之罪名，顯係基於概括之犯意反覆為之，為連續犯，應依刑法第五十
    六條之規定，論以情節較重之傷害人之身體一罪，並依法加重其刑。公訴人雖未
    論及被告持瓦斯噴霧槍朝告訴人臉部噴灑，致其受有眩暈、胸悶、心悸等不適之
    健康傷害，惟此部分與前開起訴論罪科刑部分，有連續犯之裁判上一罪關係，本
    院自得併予審理，併此敘明。
三、原審予以被告論罪科刑，固非無見，惟查被告持瓦斯噴霧槍朝告訴人臉部噴灑，
    致其受有眩暈、胸悶、心悸等不適之健康傷害，又持斧頭追砍告訴人，但未成傷
    等情，迭據告訴人於警訊、偵查及原審中一再指陳甚明，此部分被告另犯有傷害
    人之健康罪，已如前述，原判決漏未論述被告此部分犯行，顯有未當。檢察官循
    告訴人上訴意旨，執此指摘原判決不當，為有理由，自應由本院將原判決撤銷改
    判。爰審酌被告僅以債務糾葛之細故，即任意傷害告訴人，且持瓦斯噴霧槍為工
    具，造成告訴人身體及健康受有傷害，犯後又飾詞卸責，未見悔意等一切情狀，
    爰量處如主文第二項所示之刑，並諭知易科罰金之折算標準，以資懲儆。扣案之
    瓦斯噴霧槍二支，雖係被告持以犯本件傷害罪所用之物，但係救國團發給明德中
    學使用，僅由被告持有保管，已據被告供明在卷，顯非被告所有，又非違禁物，
    自不得併予宣告沒收；另斧頭一把，為被告所有，雖尚未用以傷人，但已持以追
    砍被害人，有如前述，仍係供傷害犯罪預備之物，應依刑法第三十八條第一項第
    二款規定，併宣告沒收之。
據上論結，應依刑事訴訟法第三百六十九條第一項前段、第三百六十四條、第二百九
十九條第一項前段，刑法第五十六條、第二百七十七條第一項、第四十一條第一項、
刑法第三十八條第一項第二款，罰金罰鍰提高標準條例第一條前段、第二條，判決如
主文。
本案經檢察官朱文彬到庭執行職務。
中    華    民    國      九十二      年      一      月    二十九    日
                              臺灣高等法院高雄分院刑事第八庭
                                  審判長法官  江泰章
                法官  張盛喜
                                        法官  裕斗
右正本證明與原本無異。
不得上訴。
                                  法院書記官  吳福連
中    華    民    國      九十二      年      一      月    二十九    日
附錄本判決論罪科刑之法條：
中華民國刑法第二百七十七條第一項
傷害人之身體或健康者，處三年以下有期徒刑、拘役或一千元以下罰金。


司法院資訊處製作；財團法人民間司法改革基金會備份。
